最高法院刑事判決　　　　　　　　　　　　　　　八十七年度台上字第四二七九號
　　上　訴　人　丙○○
　　　　　　　　甲○○
　　右　一　人
　　選任辯護人　陳春男律師
　　上　訴　人　乙○○
右上訴人等因殺人案件，不服台灣高等法院中華民國八十七年九月十七日第二審判決
（八十七年度上訴字第二六一四號，起訴案號：台灣新竹地方法院檢察署八十六年度
偵字第五八九八號），提起上訴，本院判決如左：
    主  文
原判決關於甲○○、乙○○部分撤銷，發回台灣高等法院。
丙○○之上訴駁回。
    理  由
一發回部分：
本件原判決認定丙○○在新竹市○○路○段二六七號二樓「君意酒店」擔任經理，於
民國八十六年五月三十一日凌晨三時許，任文福夥同劉駿凱、楊傳堡、王國文及數名
不詳姓名之男子前往上開酒店消費後，因酒錢引發言詞齟齬，於結帳欲離去之際，與
任文福同往酒店之數名不詳姓名男子分持棒球棒折返酒店，砸毀酒店內之大門、魚缸
、櫃檯等物，丙○○與上訴人乙○○暨店內服務人員衝下樓與該等不詳姓名男子發生
互毆，上訴人甲○○亦緊隨於後，任文福駕駛車號Ｈ三－九七八七號自小客車欲行離
去之際，由後踫撞丙○○倒地後，即駕車沿新竹市○○路往市區方向逸去。丙○○經
踫撞後，氣憤難消，即返回酒店取出其於八十五年二、三月間，未經許可，自任敘明
（已死亡）處取得而無故持有之具有殺傷力之奧地利四○制式手槍一支（槍枝管制編
號0000000000）及子彈十二顆，即與乙○○、甲○○共同基於意圖供殺人
之用，而由丙○○持有前開制式手槍、子彈，並共同基於殺人之犯意聯絡，由甲○○
駕駛車號Ｒ三－○七六五號之自小客車，搭載丙○○、乙○○，沿新竹市○○路往市
區方向追躡任文福所駕前開小客車汽車，行至新竹市○○路科學園區大門附近時，甲
○○發現任文福所駕駛之小客車，丙○○即示意任文福停車，任文福不睬反加速行駛
，此時甲○○即謂「開槍！開槍！」，丙○○隨即朝任文福所駕車之左後車窗中心往
該車右前方、左前車窗往右方及左後視鏡下緣處，接連於二車行進間於新竹市○○路
○段中山高速公路前之行人陸橋下、高速公路匝道口處、車輛並行後射擊三槍，其中
一槍自任文福頭部後右側射入，致任文福所駕車輛往前滑行至碰撞停放路邊之車號Ｆ
Ｑ－一一一號大貨車始停下，任文福嗣由隨後駕車趕至之友人劉駿凱、楊傳堡、王國
文送醫，惟因顱內出血經急救無效不治死亡。嗣經警循線查獲前開奧地利四○制式手
槍一支、子彈九顆（經送鑑定試射五顆），並在任文福車內拾獲彈頭鉛心三顆、彈頭
銅片二顆、彈殼一顆等情。因而撤銷第一審關於甲○○、乙○○部分之判決，改判論
處甲○○、乙○○共同殺人罪刑，固非無見。
惟查：(一)、犯罪事實應依證據認定，有罪之判決書應於理由內記載認定犯罪事實所憑
之證據及其認定之理由。所謂證據，舉凡犯罪行為之實施及態樣，與適用法律有關之
一切證據，均應詳為記載，否則即有理由不備之違法。原判決事實欄記載丙○○、乙
○○及店內服務人員下樓與砸店之男子互毆時，甲○○亦緊隨在後，嗣丙○○被任文
福之小客車撞倒後，甲○○乃開車載乙○○、丙○○追逐任文福，甲○○發現任文福
之小客車後，即喊「開槍！開槍！」，丙○○乃開槍射殺任文福等情。亦即認定甲○
○有目睹任文福開車撞及丙○○，已認出任文福之車輛，於追上任文福後，並催促丙
○○開槍。然甲○○否認其事，並辯稱其下樓時丙○○已受傷，不可能認出任文福之
汽車，亦未叫丙○○開槍等語。丙○○亦稱甲○○未喊「開槍」，丙○○並稱其被撞
時，有看清任文福之車輛，因而自行認出任某之汽車等語（見第一審卷第二六三、二
六四、三○九頁，原審卷第一二一頁）。上開辯解及有利之證言，何以不足採信，原
判決未詳加審酌說明，有理由欠備之違誤。(二)、原判決認上訴人乙○○、甲○○知悉
丙○○手中持有槍、彈，而仍與其同車追任文福，因認三人共犯非法持有手槍、子彈
及殺人罪。但乙○○自八十六年九月十三日具狀指稱伊前此在警訊及一審偵、審中之
自白持槍殺被害人，係替丙○○頂罪後，始終否認知悉追任文福時丙○○有帶槍（見
第一審卷第六十六頁、原審卷第四十六頁背面）。甲○○亦否認知悉丙○○追任文福
時有攜槍（見第一審卷第二六七頁、原審卷第四十六頁背面、第一一九頁）。二人並
否認有共同殺人犯意。丙○○又證稱乙○○、甲○○未見其帶槍，因槍插在腰際等語
（見第一審卷第二六三頁）。原判決未說明丙○○上開有利之證言何以不足取，又未
明認定乙○○、甲○○明知丙○○有持槍、彈所憑之證據及認定之理由，亦有可議
。(三)、有罪之判決書，其理由說明與事實記載或卷內證據資料不相符合，即屬理由矛
盾，其判決當然為違背法令。原判決理由二之(一)說明丙○○坦承：被任文福駕車碰撞
後，一時氣憤折返店內倉庫取出手槍、子彈，行車至新竹市科學園區附近開三槍等語
，核與乙○○、甲○○所述情節相符云云。惟乙○○、甲○○二人否認知悉丙○○持
有手槍、子彈，已如前述。故此部分理由之說明與卷內證據資料不盡相符，難謂適法
。(四)、原判決事實欄記載乙○○、甲○○與丙○○共同基於殺人之犯意聯絡，由傅某
持槍、彈，同車共同追殺任文福等情，如果無訛，則三人顯有殺人之確定故意。乃原
判決理由二之(四)又謂乙○○、甲○○二人對丙○○槍殺任文福有不確定故意云云，其
有矛盾甚明。(五)、原判決理由三既說明上訴人等觸犯修正前槍砲彈藥刀械管制條例第
七條第四項之罪，與所犯殺人罪有方法結果之牽連關係，應從一重之殺人罪處斷。惟
於論結欄又漏引該法條，亦有疏誤。乙○○、甲○○上訴意旨指摘原判決關於此部分
違背法令，尚非全無理由，應認有發回更審之原因。
二駁回部分：
查第三審上訴書狀，應述上訴之理由，其未述者，得於提起上訴後十日內補提理
由書於原審法院，已逾上述期間，而於第三審法院未判決前仍未提出上訴理由書狀者
，第三審法院應以判決駁回之，刑事訴訟法第三百八十二條第一項、第三百九十五條
後段規定甚明。本件上訴人丙○○因殺人案件，不服原審判決，於民國八十七年十月
二日提起上訴，並未述理由，迄今逾期已久，於本院未判決前仍未提出，依上開規
定其上訴自非合法，應予駁回。
據上論結，應依刑事訴訟法第三百九十五條後段、第三百九十七條、第四百零一條，
判決如主文。
中      華      民      國    八十七    年     十二     月     十七     日
                              最高法院刑事第六庭
                                  審判長法官  董  明  霈
                                        法官  丁  錦  清
                                        法官  賴  忠  星
                                        法官  林  茂  雄
                                        法官  王  居  財
      右正本證明與原本無異
                                              書  記  官
中      華      民      國    八十七    年     十二     月    二十一    日
